【裁判字號】    90,台上,3403
【裁判日期】    900606
【裁判案由】    違反山坡地保育利用條例
【裁判全文】
最高法院刑事判決                                九十年度台上字第三四○三號
    上   訴   人  台灣高等法院台中分院檢察署檢察官
    上訴人即被告  甲 ○ ○
    選 任辯護 人  賴 利 水律師
    上訴人即被告  乙○○○
右上訴人等因被告等違反山坡地保育利用條例案件，不服台灣高等法院台中分院中華
民國八十七年十月二十八日第二審判決（八十七年度上訴字第六九四號，起訴案號：
台灣台中地方法院檢察署八十六年度偵字第七六八一、九一八九、一六六三九號），
提起上訴，本院判決如左：
    主  文
原判決撤銷，發回台灣高等法院台中分院。
    理  由
本件原判決認定：上訴人即被告甲○○係忠實營造工程股份有限公司（下稱忠實公司
）之負責人，於民國八十四年七月四日與台中縣政府訂約，承攬台中縣政府所發包之
「和平鄉頂谷關產業農路改善工程」，依合約所示，該改善工程之路線應分為Ａ段二
五○公尺及Ｂ段五○○公尺施工；後因Ｂ段施工道路路面坍方，經台中縣政府於八十
四年十月三日、同年十月二十七日函令暫時停工。八十四年十月初，甲○○與擔任台
中縣和平鄉鄉民代表之上訴人即被告乙○○○至施工地點附近勘查，其二人均明知谷
關段五一地號土地係山坡地保育區內之林業用地，乙○○○竟當場教唆甲○○改由谷
關段五一地號土地鋪設水泥路面，不必經由原規劃之Ｂ段路線，並表示如有問題由其
處理，且縣政府方面伊會負責去講等語。甲○○因急於完工請款，又知悉乙○○○係
當地之民意代表，對地方事務有建議之權，遂聽從乙○○○之言，不依原規劃路線施
工，未經申請許可，改由編定使用種類為山坡地保育區林業用地之上開五一地號（所
有權人為中華民國，管理者台灣省政府民政廳），並經過編定使用種類為山坡地保育
區農牧用地之同地段六七地號（所有人為詹金和）及六九地號（所有人為羅玉香）之
土地，而擅自設置如原判決附圖編號四所示面積之水泥路面工作物等情。因而撤銷第
一審科刑判決，改判仍論被告甲○○以在公有及他人山坡地內，擅自設置工作物罪，
判處有期徒刑陸月；被告乙○○○以教唆在公有及他人山坡地內，擅自設置工作物罪
，判處有期徒刑柒月，固非無見。
惟按：（一）證據雖已調查，而其內容尚未明瞭者，即與未經調查無異，如遽行判決
，仍屬應於審判期日調查之證據未予調查。查告訴人廖文宏八十六年三月三十一日告
訴狀指訴被告甲○○擅自更改前開施工路線，於告訴人承租之台中縣和平鄉○○段谷
關小段第五一地號林地開路濫伐，有毀損其果樹之行為等情（見八十六年度偵字第七
六八一號偵查卷第二頁背面），再告訴人廖文宏與陳情人劉光雄等十六人八十六年七
月十日陳情書載稱：被告甲○○擅自變更施工地點，在告訴人承租之上開林地上濫墾
濫伐，隨意堆棄土石，未做好水土保持工作，致經賀伯颱風及八十六年五、六月間之
豪雨肆虐，造成山洪土石渲洩無處，山區崩塌嚴重，危及陳情人等房屋、果園云云（
見同卷第四十頁），果告訴人及各該陳情人之指陳屬實，被告甲○○似尚構成其他罪
責，且與所犯修正前山坡地保育利用條例第三十四條第一項之罪，具有裁判上一罪之
關係，原判決均未併予調查，自有證據調查未盡之違誤。（二）科刑判決所認定之事
實與所採用之證據不相適合，即屬證據上理由矛盾。被告甲○○於八十六年七月十七
日檢察官偵查時，供稱：「（何人指示你違法開路？）就是今日會勘之（熊淵鋒）乙
○○○夫妻，她說她已都向鄉公所單位講好了，儘管開過去沒問題……」，並經證人
陳大偉於檢察官偵查中證稱：「……熊女丈夫熊淵鋒說要我們開發生糾紛的這條新路
，有問題他會處理」等語（見同卷第三十七頁正背面及第二十六頁背面），果被告甲
○○及證人陳大偉所供不虛，被告乙○○○似係與其夫熊淵鋒共同教唆被告甲○○犯
罪。原審採信被告甲○○於偵查中之供詞，而僅認定係出於被告乙○○○一人之教唆
，非無證據上理由矛盾之違背法令。（三）當事人於審判期日前或審判期日聲請調查
之證據，如與待證事實有重要關係，且非不能調查或不易調查，而法院未予調查，又
未認其無調查之必要，以裁定駁回之，亦未於判決理由內予以說明，其所踐行之訴訟
程序，自難謂非違法。查被告甲○○於八十七年五月十五日調查證據狀內，請求向台
中縣政府承辦人員查證本件路段之擬定、繪製、施工情形及前開Ａ、Ｂ路段是否同在
一筆土地；又於同年月二十七日辯護及調查證據狀內，請求傳喚證人江靜堅；再於同
年十月十四日辯護意旨狀內，請求傳訊證人傅淑媛（見原審卷第七、八、七十六、一
一二、一七九頁背面）；另被告乙○○○於八十六年十二月十七日調查證據狀內，亦
請求傳訊證人黃元義及王正顯（見一審卷第六十三頁背面），原審均未予置理，亦不
說明無須調查之理由，所踐行之訴訟程序，難謂適法。檢察官及被告等上訴意旨指摘
原判決不當，為有理由，應認有撤銷發回之原因。
據上論結，應依刑事訴訟法第三百九十七條、第四百零一條，判決如主文。
中      華      民      國     九十     年      六      月      六      日
                              最高法院刑事第十一庭
                                  審判長法官  邵  燕  玲
                                        法官  吳  昆  仁
                                        法官  陳  世  雄
                                        法官  池  啟  明
                                        法官  石  木  欽
      右正本證明與原本無異
                                              書  記  官
中      華      民      國     九十     年      六      月     十四     日


司法院資訊處製作；財團法人民間司法改革基金會備份。
